【裁判字號】    94,交聲,65
【裁判日期】    950406
【裁判案由】    違反道路交通管理處罰條例聲明異議
【裁判全文】
臺灣臺東地方法院刑事裁定              94年度交聲字第65號
原處分機關  交通部公路總局高雄區監理所臺東監理站
代  表  人  楊財惠
異  議  人
即受處分人  甲○○
上列異議人因違反道路交通管理處罰條例案件，對於交通部公路
總局高雄區監理所臺東監理站於民國94年11月17日以東監違字第
裁81－T00000000 號所為之裁決處分（原舉發案號：東警交字第
T00000000號），聲明異議，本院裁定如下：
    主  文
原處分撤銷。
甲○○汽車駕駛人，駕駛汽車違反道路交通安全規則，因而肇事
致人死亡，吊銷其駕駛執照，並壹年內不得考領駕駛執照。
甲○○被訴駕駛人行車速度，超過規定之最高時速貳拾公里以上
部分不罰。
    理  由
一、原處分意旨略以：異議人即受處分人甲○○於民國94年8 月
    21 日晚上9時許，駕駛車牌號碼971-HC號營業曳引車，沿臺
    東縣成功鎮○○路（台11線公路）由南往北方向行駛，於同
    日晚上9 時15分許，至肇事地點中山路與北平街口時，超過
    最高速限之規定，撞及由西向東穿越中山路車道之被害人吳
    慶智所騎乘之機車，致被害人受有腹腔出血之傷害，送醫不
    治死亡，經警舉發「該路口限速50公里，曳引車煞車痕總長
    約31.8公尺，經換算曳引車最低速度約每小時75公里，駕駛
    人違反道路交通安全規則肇事致人死亡」之違規，依違反道
    路交通管理處罰條例第40條第1項及第61條第1項第4 款規定
    ，分別處罰鍰1,900元及吊銷駕駛執照1 年，並依第63條第1
    項第1款、第67條第3項規定，記違規點數1 點及吊銷駕駛執
    照1年內不得考領駕駛執照等語。
二、異議意旨略以：異議人所駕駛之曳引車為空車且未附掛拖車
    ，故煞車痕長達31.8公尺，然異議人確未超速行駛，而被害
    人經送醫抽血檢驗酒精濃度超過規定標準，況當時被害人闖
    紅燈，伊並無違反道路交通安全規則致人死亡之情事，詎遭
    舉發及裁處，殊屬不當，且如吊銷駕駛執照，將難以維持家
    計，爰聲明異議，請求撤銷原處分云云。
三、按汽車駕駛人，駕駛汽車違反道路交通安全規則，因而肇事
    致人死亡者，吊銷其駕駛執照，並1 年內不得考領駕駛執照
    ，道路交通管理處罰條例第61條第1 項第4款及第67條第3項
    分別定有明文。又汽車行駛時，駕駛人應注意車前狀況及兩
    車併行之間隔，並隨時採取必要之安全措施，道路交通安全
    規則第94條第3項亦有規定。
四、經查：
  （一）異議人駕駛上開營業曳引車，於前開時地撞及被害人，
        被害人並因此事由死亡，經本院依職權調閱臺灣臺東地
        方法院檢察署94 年度相字第206號相驗卷宗及同署年度
        94年度偵字第2329號偵查卷宗查證無訛，有附於該等卷
        宗內之道路交通事故調查報告表（一）、（二）、道路
        交通事故現場圖、事故現場及車損照片12幀、相驗屍體
        證明書、相驗筆錄、驗斷書各1 份及相驗照片13幀等資
        料可資佐證，且為異議人所不爭執，均堪信為真正。異
        議人因上述交通事故涉犯業務過失致死罪嫌，業經臺灣
        臺東地方法院檢察署檢察官向本院聲請簡易判決處刑，
        本院以94年度成交簡字第37號判處有期徒刑6月，緩刑3
        年確定等情，亦有該案聲請簡易判決處刑書及判決書各
        1份在卷可按。
  （二）查原處分機關認異議人超速行駛，無非以上開曳引車左
        右後輪各留有31.8公尺煞車痕，經換算後判斷異議人之
        車速最低為每小時77.8公里為其依據（參見臺東縣警察
        局94年10月21日東警交字第0940007983號函），惟原處
        分機關並未說明換算之基礎為何。且臺灣省花東區車輛
        行車事故鑑定委員會以異議人之行車速度，比對國立交
        通大學提供之「煞車距離與車速關係圖」，約為72至76
        公里之間，而認異議人超速行駛違反規定，有該會94年
        10月25日花東鑑字第0946101931號鑑定意見書1 份、94
        年12月30日、95年1月18日花東鑑字第0946102413、095
        6100194號函及所附「煞車距離與車速關係圖」各1紙在
        卷足憑，是該會認定異議人之行車速度與原處分機關尚
        非一致。況「煞車距離與車速關係圖」雖載明未排除機
        踏車、馬達三輪貨車、曳引車及聯結車之適用，惟該曳
        引車部分，是否包括附掛拖車與未附掛拖車情形？即未
        據載明，而本件異議人於事故發生未附掛拖車，業據異
        議人自承在卷，則異議人未附掛拖車，是否影響煞車距
        離？並未據原處分機關提出任何證據證明，是上開「煞
        車距離與車速關係圖」，亦難援引據為認定異議人於上
        揭時地確有超速駕駛行為。且本件曳引車減速度與該車
        之煞車系統、輪胎與路面摩擦條件等因素有關，由於其
        減速度分佈範圍甚廣，其值可能小者至3m/s^2以下，大
        者至7m/s^2或更大，故無從依曳引車資料及條件推算該
        型式曳引車之煞車距離，亦有財團法人車輛研究測試中
        心95年1月17日車整字第0950000372號函1紙在卷可考。
        是本件並無其他積極證據足資證明異議人有超速情事，
        原處分機關認異議人違反道路交通安全規則第93條第1
        項第1款、援引道路交通管理處罰條例第40條第1項、第
        61條第1項第4款、第63條第1項第1款及第67條第3 項，
        據以裁罰，依法即有未合。
  （三）本件交通事故天氣晴、夜間有照明、視距良好，路面乾
        燥無缺陷、無障礙物、等情形，復無不能注意之情事，
        此有上開道路交通事故調查報告表（一）、（二）影本
        1 份在卷可查，且異議人於行經肇事路口處約15公尺前
        即有看見被害人駛近上開肇事地點，亦據異議人於甫發
        生車禍後製作交通事故談話紀錄表時陳稱在卷，有交通
        事故談話紀錄表影本1 份在卷足憑，再參諸異議人於調
        查程序時到庭稱：「（問：就本案是否有過錯？）如果
        撞到人有過錯，我承認過錯，我承認我沒有注意車前狀
        況，但是我沒有超速」等語（參見94年度成交簡字第37
        號卷第33頁）。綜上，異議人客觀上能注意前方路況，
        應注意安全行駛，竟疏未注意行駛而撞及被害人，致被
        害人因而死亡，足見異議人確有疏未注意車前狀況，並
        隨時採取必要安全措施之情事，有違上開道路交通安全
        規則之規定甚明，且上開判決亦同此認定，有該判決書
        附卷可佐。是異議人有違反道路交通安全規則第94條第
        3 項之規定，因而肇事致人死亡之違規行為，洵堪認定
        。
  （四）至於被害人當時酒後駕車及闖紅燈之違規行為，是否同
        應歸責乙節，乃民事損害賠償過失相抵，或刑事量刑之
        參考事由而已，不足據為異議人得以免罰之理由，亦無
        礙於異議人確有前揭違規事實之認定。
  （五）另異議人雖陳稱如吊銷其駕駛執照將難以維持家計云云
        ，惟我國道路交通管理規則處罰條例及其相關法規中，
        關於汽車駕駛人吊銷駕駛執照之處分，並未賦予行政機
        關或司法機關任何裁量權限，異議人既確有前揭「駕駛
        汽車違反道路交通安全規則，因而肇事致人死亡」之情
        事，即應受吊銷駕駛執照之處分，尚不得因其個人特殊
        事由，而有獲得異於一般民眾待遇之餘地，其聲明異議
        請求撤銷原處分，於法殊難謂合。
五、綜上所述，原處分機關依道路交通管理處罰條例違反第40條
    第1項及第61條第1項第4款規定，處罰鍰1,900元及吊銷駕駛
    執照1年，並依第63條第1項第1款、第67條第3項規定，記違
    規點數1點及吊銷駕駛執照1年內不得考領駕駛執照，依法即
    有未合，應予撤銷。惟異議人既有前揭駕駛汽車違反道路交
    通安全規則，因而肇事致人死亡之違規行為，自應由本院撤
    銷原處分，改以道路交通管理處罰條例第61條第1項第4款吊
    銷駕駛執照1年，並依第67條第3項規定，吊銷駕駛執照1 年
    內不得考領駕駛之處分，以期適法。
六、至於本案有無如異議人於聲請狀所稱：「‥‥僅違規未置入
    行車記錄紙」等語 (見聲請狀第3頁)，異議人有無未依規定
    裝設行車紀錄器，並非本件原處分效力所及，其實情究屬如
    何？有無涉及道路交通管理處罰條例之汽車未依規定裝設行
    車紀錄器之行政罰問題，自應由原處分機關為另行調查及其
    適法之處置，併予敘明。
據上論斷，應依道路交通案件處理辦法第20條，裁定如主文。
中    華    民    國    95    年    4    月    6     日
                    交通法庭    法  官  陳君鳳
以上正本證明與原本無異。
如不服本裁定，應於裁定送達後5日內向本院提出抗告狀（須附
繕本）。「切勿逕送上級法院」
                                書記官  洪月甚
中    華    民    國    95    年    4    月    7     日


司法院資訊處製作；財團法人民間司法改革基金會備份。
